Inventaris van de archieven van de Stichting Wereldtentoonstelling Montreal 1967 afdeling Nederland, 1964-1969 en van de Stichting Wereldtentoonstelling Osaka 1970 afdeling Nederland, 1968-1972
Nationaal Archief, Den Haag
Ministerie van Algemene Zaken: Stichting Wereldtentoonstelling Montreal 1967 en Wereldtentoonstelling Osaka 1970
Wereldtentoonstelling Montreal en Osaka
1964-1972
A255
3.90 meter; 62 inventarisnummers.
Normale geschreven, getypte en gedrukte documenten, geen bijzondere handschriften.
Nationaal Archief, Den Haag
Ministerie van Algemene Zaken / Stichting Wereldtentoonstelling Montreal, 1967 afdeling Nederland, 1964-1969
Ministerie van Algemene Zaken / Stichting Wereldtentoonstelling Osaka, 1970 afdeling Nederland, 1968-1972
De archieven van de Nederlandse afdelingen van de Stichting Wereldtentoonstelling Montreal 1967 en van Osaka 1970 bevatten stukken in verband met de organisatie als notulen, statuten, begrotingen en stukken afkomstig van de voorbereidende werkgroepen. Daarnaast bevat het bouwtekeningen, rapporten over de voortgang van de bouw van het Nederlandse paviljoen, contracten met aannemers en verzekeringspolissen, bezoekersregisters met commentaren, foto's van de paviljoens en programma's in verband met het bezoek van Prins Bernhard, Prinses Beatrix en Prins Claus in Osaka.
Archiefvorming
Geschiedenis van de archiefvormer
De 'Stichting Wereldtentoonstelling Montreal 1967 afdeling Nederland' (voortaan SWT Montreal) werd bij notariële acte van 21 februari 1964 opgericht door de Secretarissen-Generaal van de ministeries van Algemene Zaken en Financiën, jhr. mr. A.J.M. van Nispen tot Pannerden en mr. H.A.M. van den Dries, als lasthebbers van hun respectieve ministers. Vanuit de overwegingen dat Nederlandse deelname aan de WT gewenst was en dat het de regering opportuun voorkwam een stichting in het leven te roepen om de Nederlandse inzending te verzorgen, werd aan de stichting het doel meegegeven om de Nederlandse afdeling op de WT te organiseren, in te richten, te verzorgen en te liquideren. Het bestuur van de stichting zou zijn opgedragen aan een door de Kroon te benoemen voorzitter met de titel Commissaris-Generaal (CG), en als leden tenminste vertegenwoordigers van de ministeries van Algemene, Economische en Buitenlandse Zaken alsmede Onderwijs Kunsten en Wetenschappen en Financiën, en andere leden wier benoeming aan de CG werd toevertrouwd. De dagelijkse werkzaamheden werden opgedragen aan een directie, terwijl een Financiële Commissie voorzien werd die toezicht hield op de middelen, welke in beginsel zouden bestaan uit een stamkapitaal, bijdragen van publiek- en privaatrechtelijke instellingen in het Koninkrijk en andere baten.
Inv.nr. 9.
Tot Commissaris-Generaal werd benoemd ir. S.H. Visser.
Inv.nrs. 1, 12.
In de laatste huishoudelijke vergadering van het algemeen bestuur van 15 december 1967 werd bepaald dat de stichting per 1 april 1968 in liquidatie zou gaan en dat mr. J.M. Kielstra, raadadviseur bij het ministerie van Algemene Zaken, en H. Spanjaard, werkzaam bij de Rijksvoorlichtingsdienst, als liquidateuren zouden optreden.
Inv.nr. 2.
Al vóór de liquidatie van de SWT Montreal was de 'Stichting Wereldtentoonstelling Osaka 1970 afdeling Nederland' (voortaan SWT Osaka) opgericht bij notariële acte van 28 maart 1968, door opnieuw de Secretarissen-Generaal van Algemene Zaken en Financiën, jhr. Van Nispen tot Pannerden en mr. J.C.W.M. Huijsmans, als lasthebbers van hun ministers, met dezelfde considerans en doelstelling als eerder bij de SWT Montreal. Het bestuur werd ook weer opgedragen aan een door de Kroon te benoemen CG als voorzitter. De leden zouden door de CG in overleg met de minister van Algemene Zaken worden benoemd, terwijl de ministeries van Algemene, Economische en Buitenlandse Zaken alsmede van Cultuur Recreatie en Maatschappelijk Werk en tenslotte Financiën gerechtigd waren om vertegenwoordigers naar de bestuursvergaderingen af te zenden.
Inv.nr. 32.
Tot CG werd benoemd oud-minister-president mr. J.M.L.T. Cals.
Inv.nr. 44.
In de laatste bestuursvergadering van 20 oktober 1971 werd besloten dat de stichting per 15 november aanvolgend in liquidatie zou gaan, waarbij dezelfde liquidateurs als bij de SWT Montreal werden belast met de afwikkeling.
Inv.nr. 44.
Geschiedenis van het archiefbeheer
Aan te nemen valt dat de liquidateurs ook de bestemming van beide stichtingsarchieven hebben bepaald, en zo valt te verklaren dat deze archieven in de archiefruimten van het ministerie van Algemene Zaken terecht zijn gekomen.
In het kader van het Protocol van 2 april 1996 tussen de minister van Algemene Zaken en de directeur van het Algemeen Rijksarchief inzake de bewerking en overbrenging van de archieven van het ministerie zijn de stichtingsarchieven ter sterkte van 27 m' (waarvan SWT Montreal 10 m') bij het Algemeen Rijksarchief gestationeerd en bewerkt.
Overbrenging van een overheidsarchief
Inhoud en structuur van het archief
2.19
Selectie en vernietiging
In de bewerking zijn de archieven ontdaan van bescheiden die op grond van de vernietigingslijst-1962 van het ministerie voor vernietiging in aanmerking kwamen. De overblijvende 3 m' is in navolgende inventaris beschreven.
Specificatie van vernietigde bescheiden uit het archief SWT Montreal 1967
De tussen haakjes geplaatste nummers verwijzen naar de Vernietigingslijst voor stukken van het Ministerie van Algemene Zaken, 1962.
Uitnodigingen tot het bijwonen van de opening van het Nederlandse paviljoen, 1967 (3)
Duplicaten van notulen van het Algemeen Bestuur, 1964-1967 (8)
Reis- en verblijfsdeclaraties van leden van de Stichting, 1966-1967 (9)
Stukken betreffende studiereizen van ambtenaren Montreal, 1965-1966 (10)
Stukken betreffende betaling van rekeningen aan Canadese banken, 1965-1967 (12)
Processen-verbaal van kasopnamen, 1965-1966 (14)
Stukken betreffende maandverantwoordingen, 1965-1967 (19)
Aanbiedingen van fabrikanten waarop niet wordt ingegaan, 1964-1966 (31)
Stukken betreffende de huisvesting van personeel, 1966 (36)
Stukken betreffende telefoonaansluitingen, 1964-1966 (44)
Uitnodigingen voor sollicitatiegesprekken, 1969 (59)
Stukken betreffende ziektemeldingen, 1965-1966 (61)
Specificatie van vernietigde bescheiden uit het archief SWT Osaka 1970
De tussen haakjes geplaatste nummers verwijzen naar de Vernietigingslijst voor stukken van het Ministerie van Algemene Zaken, 1962.
Uitnodigingen tot het bijwonen van de opening van het Nederlandse paviljoen, 1970 (3)
Reis- en verblijfsdeclaraties van leden van de Stichting, 1967-1970 (9)
Stukken betreffende studiereizen van ambtenaren naar Japan, 1968 (10)
Stukken betreffende betaling van rekeningen aan Japanse banken, 1968-1969 (12)
Ontvangstbewijzen van tijdschriften, 1968-1970 (32)
Stukken betreffende de huisvesting van personeel, 1969-1970 (36)
Stukken betreffende dienstvervoer in Osaka, 1970 (38)
Stukken betreffende dienstauto's in Osaka, 1970 (38)
Stukken betreffende de aanschaf van kantoorbehoeften, 1969 (39)
Stukken betreffende de vergoeding van telefoonkosten, 1968-1969 (44)
Uitnodigingen voor sollicitatiegesprekken, 1969 (59)
Stukken betreffende niet-aangenomen personeel bij de Stichting, 1969 (70)
Aanvragen voor geneeskundige onderzoeken, 1969 (71)
Stukken betreffende de sociale verzekering, 1968-1970 (72)
Aanwijzingen voor de gebruiker
Openbaarheidsbeperkingen
Volledig openbaar.
Materiële beperkingen
Aanvraaginstructie
Openbare archiefstukken kunnen online worden aangevraagd en gereserveerd. U kunt dit ook via de terminals in de studiezaal van het Nationaal Archief doen. Om te kunnen reserveren dient u de volgende stappen te volgen:
U maakt een profiel aan op www.gahetna.nl, en logt vervolgens in
Via de archiefinventaris (alleen de beschrijvingen met rode nummers) selecteert u het gewenste archiefstuk door op de knop 'Reserveren' te klikken
In het volgende scherm geeft u aan op welke dag u het archiefstuk wilt inzien
Indien u zich bevindt in de studiezaal en een tafelnummer heeft ontvangen kunt u dit nummer vermelden. Als u geen tafelnummer heeft kunt u tafelnummer 777 laten staan
Vervolgens bevestigt u uw reservering door deze te versturen.
Verwant materiaal
Beschikbaarheid van kopieën
Verwante archieven
Omtrent de werkzaamheid van de beide stichtingen kan nog verwezen worden naar uitgebreide dossiers in het archief van het ministerie van Algemene Zaken, Kabinet van de Minister-President.
NL-HaNA, 2.03.01, Inventaris van de archieven van de Ministeries voor Algemeene Oorlogvoering van het Koninkrijk (AOK) en van Algemene Zaken (AZ): Kabinet van de Minister-President (KMP), (1924) 1942-1979 (1989)
Bijlagen
Concordans van oude codenummer naar inventarisnummer
- 1
code 101 2
code 281.11 3
code 211 4
code 321.210.2 5
code 614.01 6
code 544.1 7
code 544.0 8
code 600 9
code 610.3 10
code 614.51 11
code 610.22 12
code 614.52 13
code 911.30 14
code 911.23 15
code 911.27 16
code 911.21 17
code 911.28 18
code 912.11 19
code 912.11 20
code 911.21 21
Beschrijving van de series en archiefbestanddelen
- Stichting Wereldtentoonstelling Montreal 1967 afdeling Nederland, A.
  - Stichtingsarchief, A.1
    - Agenda's en vergaderstukken voor, en/of notulen van vergaderingen van bestuur, commissies en werkgroepen van de stichting., 1963-1968; 1-8
      - Voorbereidende werkgroep, omgezet in voorlopig bestuur, en algemeen bestuur, naderhand met adviserende leden, 1963-1967, 1
      - Huishoudelijke vergaderingen van het algemeen bestuur, 1964-1967, 2
      - Bouwcommissie, 1965-1967, 3
      - Financiële commissie, 1964-1968, 4
      - Werkgroep Publicaties, 1965-1966, 5
      - Kerncommissie Interieur, 1965, 6
      - Economisch-Sociale Commissie, 1964-1965, 7
      - Draaiboekcommissie, 1964, 8
    - Statuten., 1964; 9
    - 'Expo Digest', uitgave van de Canadese organisatie van de Wereldtentoonstelling., 1964-1965; 10
    - Stukken betreffende de bouw van het Nederlands paviljoen., 1964-1966; 11
    - Stukken betreffende de samenstelling van het algemeen bestuur., 1964-1967; 12
    - Jaarverslagen., 1964-1967; 13
    - Stukken betreffende de deelnemende landen aan de Wereldtentoonstelling., 1964-1967; 14
    - Stukken betreffende de bouw en exploitatie van de Taveerne., 1964-1967; 15
    - Begrotingen., 1964-1968; 16
    - Stukken betreffende diverse contracten tussen de stichting en derden., 1964-1968; 17
    - Stukken betreffende de voortgang van de bouw van het Nederlands paviljoen., 1964-1968; 18
    - Stukken betreffende financiële aangelegenheden inzake de Nederlandse deelname aan de Wereldtentoonstelling., 1964-1969; 19
    - Foto's van bouwtekeningen van het Nederlands paviljoen., 1965; 20
    - Contracten en verzekeringspolissen met bijlagen inzake de bouw van het Nederlands paviljoen en andere voorzieningen., 1965-1967; 21
    - Agenda's en vergaderstukken voor, en notulen van vergaderingen van de Buurlandenconferentie betreffende de samenwerking tussen Nederland en zijn buurlanden op de Wereldtentoonstelling., 1965-1967; 22
    - Accountantsrapporten betreffende de stichtingsadministratie., 1965-1969; 23
    - Stukken betreffende de vertoning van de film 'Sky over Holland' in het Nederlands paviljoen., 1966-1968; 24
    - Stukken betreffende de liquidatie van het Nederlands paviljoen., 1967; 25
    - Registers van bezoekers en bezoekerscommentaar van het Nederlands paviljoen., 1967; 26-27
      - Hoogwaardigheidsbekleders en bekende personen, knipsels, 26
      - Bezoekerscommentaar en gastenboek, 27
    - Foto's van het Nederlands paviljoen en andere paviljoens., 1967; 28
    - Stukken betreffende de overdracht van het Nederlands paviljoen aan de Canadese autoriteiten., 1967-1968; 29
  - Stukken waarvan het verband met het archief niet is vastgesteld, A.2
    De stukken zijn mogelijk door bezoekers van het Nederlands paviljoen afgestaan
    - 'Holland and the Canadians', uitgave van The Canada-Netherlands Committee inzake de bilaterale verhouding tijdens en na de bevrijding., 1946; 30
      De handgeschreven opdracht op het titelblad luidt: 'H.J. Gordon Presentation Copy (Government of the Netherlands to RCAF represented by Group Captain Wm. McBrien) July 8th, 1946'
    - Geïllustreerd opstel over de Tweede Wereldoorlog, vermoedelijk van de hand van het schoolmeisje Corn. Hersbach, Lange Singelstraat 39 te Schiedam., 1945; 31
      Onvolledig. De herkomst is afgeleid van de ingeplakte deelnemerskaarten aan gaarkeukenverstrekkingen.
- Stichting Wereldtentoonstelling Osaka 1970 afdeling Nederland, B.
  - Statuten, in tweevoud., 1968; 32
  - Benoemingsbesluiten van de leden van het algemeen bestuur en de directeur tevens plaatsvervangend Commissaris-Generaal, met overzicht van de leden van het algemeen bestuur, de financiële commissie en verdere betrokkenen., 1968; 33
  - Taakomschrijving van de directeur tevens plv. Commissaris-Generaal., 1968; 34
  - Briefwisseling van de Commissaris-Generaal met en inzake leden van de Financiële Commissie., 1968; 35
  - Stukken betreffende de ceremonie van het steken van de eerste spade voor de bouw van het Nederlands paviljoen., 1968; 36
  - Jaarverslag., 1968; 37
  - Stukken betreffende de indiening, uitwerking en invulling van voorstellen en plannen voor de Nederlandse inzending., 1968-1969; 38
  - Rapporten over de voortgang van de bouw van het Nederlands paviljoen., 1968-1969; 39
  - Verslagen van voorbereidingsreizen van de Commissaris-Generaal, directeur, leden van het algemeen bestuur en/of andere betrokkenen naar Montreal en Japan., 1968-1970; 40
  - Foto's van het Nederlands paviljoen., 1968-1970; 41
  - Begrotingen met bijbehorende stukken., 1968-1970; 42
  - Verslagen van de vier conferenties van Commissarissen-Generaal van de deelnemende landen., 1968-1970; 43
  - Agenda's en vergaderstukken voor, en notulen van vergaderingen van het algemeen bestuur, de financiële commissie en de Stuurgroep., 1968-1971; 44-46
    - Algemeen bestuur 1968-1971, 44
    - Financiële commissie 1968-1971, 45
    - Stuurgroep 1969, 46
  - Interimrapporten, financiële verslagen en overzichten overgelegd door de directeur., 1968-1971; 47
  - Contracten met bijlagen inzake de Nederlandse deelname en de bouw, het onderhoud en de afbraak van het Nederlandse paviljoen., 1968-1971; 48-51
    - Deelname, bouw, onderhoud en afbraak, 1968-1971, 48
    - Voorlopig aannemingscontract met bestektekeningen, 1968, 49
    - Definitief aannemingscontract met bestektekeningen, 1968, 50
    - Bestektekeningen betreffende elektrische installaties en airconditioning, 1970, 51
  - Accountantsrapporten betreffende de jaarrekeningen van de Stichting., 1968-1971; 52
  - Stukken betreffende de liquidatie van de Stichting., 1968-1972; 53
  - Correspondentie van de Commissaris-Generaal betreffende de medewerking van beeldende kunstenaars aan de Nederlandse inzending., 1969; 54
  - Stukken betreffende de programmering van de Nederlandse nationale dag en het bezoek van Prins Bernhard in dat kader., 1969; 55
  - Stukken betreffende de programmering van het bezoek van Prinses Beatrix en Prins Claus., 1970; 56
  - Magazine 'Expo '70, Japan World Exposition, Osaka 1970'., 57
  - Gidsen voor de Wereldtentoonstelling als geheel en het Nederlands paviljoen., 1970; 58
  - Gastenboek van het Nederlands paviljoen., 1970; 59
  - Stukken betreffende de betrekkingen van de Stichting met de Nederlandse pers., 1970; 60
  - Financieel eindverslag betreffende de Nederlandse inzending, 1971; 61
  - Evaluatierapport 'Basisgegevens en een enkele Expo-wenk' van het Stichtingssecretariaat., 1972; 62